臺灣高等法院民事裁定
110年度抗字第664號
抗  告  人  法務部行政執行署新竹分署

法定代理人  李蕙如  
代  理  人  陳家儒  
            呂錚怡  
相  對  人  曾鈺鳳  




上列當事人間聲請管收事件，抗告人對於中華民國110年5月10日
臺灣新竹地方法院110年度聲管字第2號裁定提起抗告，本院裁定
如下：
    主  文
原裁定廢棄，應由臺灣新竹地方法院更為裁定。
    理  由
一、聲請及抗告意旨略以：相對人於民國（下同）96至99年間銷
    售房屋，逃漏營業稅，並滯欠95、96、98、99年度營利事業
    所得稅，經補徵稅額並裁處罰鍰，另於農牧用地內搭建建物
    經裁處罰鍰，分別經財政部北區國稅局竹北分局、新竹縣政
    府移送抗告人執行，至110年5月5日止，尚滯欠新臺幣（下
    同）2278萬1925元。相對人於96至98年間銷售房屋金額達2
    億0289萬3463元，95、96、98、99年個人所得總計2300萬51
    62元，100、102至108年間來自曾楊杰（相對人姪子）之利
    息所得每年約100萬元，於96年7月5日至102年9月3日間自曾
    楊杰竹東地區農會帳戶多次提領大額款項共計3201萬9000元
    ，於96年10月15日至101年6月5日間滙款至曾楊杰新竹市農
    會帳戶達1636萬5000元。相對人於102年11月20日收受稅單
    後，於103年1月29日將名下新竹縣○○鄉○○段000地號土地之
    應有部分設定120萬元最高限額抵押權予林美慧。相對人於1
    04年8月12日經抗告人拘提到場後，辦理分期付款繳納，由
    曾文發、李相羚、曾宥榮提供不動產供抗告人執行，由曾楊
    杰、曾文發擔任擔保人。惟曾楊杰名下（相對人實質掌控）
    之新竹縣○○市○○段000地號土地（下稱505地號土地）、455
    建號建物應有部分5分之3（下稱455建號建物），於104年8
    月26日設定732萬元第二順位抵押權予竹東地區農會，於104
    年9月8日設定1800萬元第三順位抵押權予黃香芳。相對人另
    於105年2月1日將505地號土地出租予辰佳開發有限公司，租
    期至118年1月31日。又於105年3月7日將曾楊杰名下新竹縣○
    ○鄉○○段000000000000000000地號土地（下合稱124-4等地號
    土地）設定600萬元普通抵押權予葉石妹，此部分經抗告人
    告發，經臺灣新竹地方法院（下稱新竹地院）109年度易字
    第911號判決判處相對人有期徒刑5月，曾楊杰有期徒刑4月
    。足認相對人確有行政執行法第17條第6項第1款顯有履行義
    務之可能，故不履行，及第3款就應供強制執行之財產有隱
    匿或處分之情事，原裁定駁回抗告人之管收聲請，容有違誤
    ，爰請求廢棄原裁定等語。
二、按行政執行官訊問義務人後，認顯有履行義務之可能，故不
    履行，或就應供強制執行之財產有隱匿或處分之情事，而有
    管收必要者，行政執行處得聲請法院裁定管收之，行政執行
    法第17條第6項第1款、第3款定有明文。所謂「顯有履行之
    可能，故不履行」或「就應供強制執行之財產有隱匿或處分
    之情事」之管收事由，僅須發生於義務人應負法定之納稅義
    務之後，不限於發生在行政執行官現在執行階段。蓋如認管
    收事由須發生在執行階段，無異解免執行前義務人之納稅義
    務，鼓勵義務人在應負納稅義務時起至執行前，隱匿、處分
    財產，逃漏稅捐，顯不符公平及比例原則（最高法院105年
    度台抗字第498號裁定意旨採相同見解）。
三、經查：
　㈠相對人於96至99年間銷售房屋，逃漏營業稅，並滯欠95、96
    、98、99年度營利事業所得稅，經財政部北區國稅局命相對
    人補徵稅額並裁處罰鍰，相對人另於農牧用地內搭建建物，
    經新竹縣政府裁處罰鍰，相對人於102年11月20日起陸續收
    受前開核定稅額繳款書、罰鍰繳款書、處分書等情，有財政
    部北區國稅局營業稅違章核定稅額繳款書、違章案件罰鍰繳
    款書、掛號郵件收件回執、新竹縣政府裁處違反區域計畫法
    裁處書、送達證書在卷可稽（見原審卷第319、327、335、3
    43、351、359、367、375、384、392、400、407、408、421
    、429、430、441、442、449、463、472、473頁），且相對
    人自承對前開欠稅、罰鍰並未提起復查、訴願、行政救濟等
    程序，有執行筆錄可憑（見原審卷第71、73、285、287頁）
    ，足認相對人於102年11月20日後，如有顯有履行義務之可
    能，故不履行，或就應供強制執行之財產有隱匿或處分之情
    事，抗告人即得依行政執行法第17條第6項第1款、第3款規
    定聲請法院裁定管收。
　㈡觀諸相對人102至108年度綜合所得稅各類所得資料清單（見
    原審卷第300至306頁），相對人於102、103年間各有來自曾
    楊杰之利息所得100萬7200元，於104年間有來自曾楊杰之利
    息所得99萬3200元，於105至108年間各有來自曾楊杰之利息
    所得95萬1200元。相對人雖辯稱：根本沒有這些利息所得，
    不知道為何會有這些所得云云（見原審卷第290頁），然稅
    捐機關就此利息所得之認定長達數年，且此利息所得數額高
    達近百萬元，而每年利息所得之有無、多寡影響相對人所得
    稅之繳納，如確無此一利息所得，相對人何以未曾向稅捐機
    關表示異議？實與常情有違。又此利息所得每年達近百萬元
    ，以此推算本金數額勢必更為龐大，則相對人與曾楊杰間關
    於此借貸關係之本金數額若干？利率、清償方式、清償期之
    約定為何？攸關相對人有無顯有履行義務之可能，故不履行
    之認定，仍待調查釐清。
　㈢相對人於104年8月12日經抗告人拘提到場，辦理分期付款繳
    納，並由曾楊杰、曾文發擔任擔保人，有法務部行政執行署
    新竹分署分期繳納申請筆錄、執行筆錄、擔保書附卷可考（
    見原審卷第67至79頁），曾楊杰既為相對人之擔保人，則曾
    楊杰名下之財產，即屬應供強制執行之財產。又依土地登記
    謄本、建物登記謄本記載（見原審卷第81至87頁），曾楊杰
    名下之505地號土地、455建號建物於104年8月26日設定732
    萬元之第二順位最高限額抵押權予竹東地區農會，於104年9
    月8日設定1800萬元第三順位最高限額抵押權予黃香芳，並
    致505地號土地、455建號建物於拍賣後，財政部北區國稅局
    竹北分局僅受分配99萬6791元（不足額1297萬4412元），財
    政部北區國稅局板橋分局僅受分配58萬1226元（不足額756
    萬5352元），有新竹地院民事執行處強制執行金額分配表可
    按（見原審卷第91至97頁），則相對人是否係為脫免執行而
    辦理前開第二順位、第三順位最高限額抵押權登記？攸關相
    對人有無就應供強制執行之財產有隱匿或處分之認定，實待
    調查釐清。另依土地登記謄本記載（見原審卷第117、119、
    121頁），曾楊杰名下之124-4等地號土地於105年3月7日設
    定600萬元之普通抵押權（下稱系爭抵押權）予葉石妹，擔
    保葉石妹對曾楊杰之600萬元債權。惟葉石妹陳稱：系爭抵
    押權實際擔保借款債權額為50萬元，系爭抵押權之設定都是
    相對人處理，可能是相對人怕其擔心才於105年間設定系爭
    抵押權等語（見原審卷第127頁），實際借款數額與所設定
    之600萬元系爭抵押權顯有落差。抗告人為此對相對人、曾
    楊杰提出刑事告發，由檢察官提起公訴，經新竹地院109年
    度易字第911號判決認相對人、曾楊杰共同犯使公務員登載
    不實文書罪，判處相對人有期徒刑5月，曾楊杰有期徒刑4月
    ，有上開字號判決可佐（見本院卷第77至92頁），該判決並
    於事實欄認定：相對人、曾楊杰為脫免執行，委由不知情之
    代書向地政事務所辦理系爭抵押權登記等語（見本院卷第78
    頁），該案經提起上訴，現由本院刑事庭審理中。則相對人
    是否係為脫免執行而辦理系爭抵押權登記？攸關相對人有無
    就應供強制執行之財產有隱匿或處分之認定，亦待調查釐清
    。
四、綜上所述，原裁定認相對人並無顯有履行之可能故不履行，
    或就應供強制執行之財產有隱匿或處分之情事，駁回抗告人
    所為之管收聲請，尚有未洽。抗告意旨指摘原裁定不當，求
    予廢棄，為有理由。又上開應調查事項，事涉相對人應否予
    以管收，依行政執行法第17條第12項規定，準用強制執行法
    、管收條例及刑事訴訟法有關訊問、拘提、羈押之規定，可
    見管收係屬對於人身自由之限制，應極其慎重，當賦予當事
    人完整之救濟機會。而於地方法院駁回行政執行署管收之聲
    請、行政執行署提起抗告之情形，如由抗告法院自行調查，
    則於抗告法院調查後認定義務人符合行政執行法第17條第6
    項各款管收事由之情形下，義務人僅得以抗告法院之裁定違
    背法令為理由提起再抗告，對於抗告法院事實認定之結果則
    已無從救濟，而可能發生義務人之人身自由即時受到限制之
    結果，影響義務人權利甚鉅。是本件是否有抗告人所指管收
    事由，自以由原法院調查為宜，以兼顧相對人之人身自由權
    利及審級利益。爰將原裁定廢棄，發回原法院另為適當之處
    理。
五、據上論結，本件抗告為有理由，爰裁定如主文。
中　　華　　民　　國　　110 　年　　9 　　月　　17　　日
                  民事第十庭    
                      審判長法  官  黃嘉烈
                            法  官  高明德
                            法  官  張文毓
正本係照原本作成。
本裁定除以適用法規顯有錯誤為理由外，不得再抗告。如提起再
抗告，應於收受送達後10日內委任律師為代理人向本院提出再抗
告狀。並繳納再抗告費新臺幣１千元。
中　　華　　民　　國　　110 　年　　9 　　月　　17　　日
　　　　　　　　　　　　　
　　　　　　　　　　　　　  書記官  劉文珠